臺灣板橋地方法院刑事判決　　　　　　 100年度訴字第2735號
公　訴　人　臺灣板橋地方法院檢察署檢察官
被　　　告　李濟民
選任辯護人　潘東翰律師
上列被告因違反毒品危害防制條例案件，經檢察官提起公訴（10
0年度偵字第22344號），本院判決如下：
    主  文
李濟民販賣第三級毒品共貳罪，各處有期徒刑壹年肆月，未扣案
販賣毒品所得新臺幣捌佰元沒收，如全部或一部不能沒收時，以
其財產抵償之，未扣案之插用SIM 卡門號0000000000號行動電話
壹支（含該SIM 卡）沒收之，如全部或一部不能沒收時，追徵其
價額；又販賣第三級毒品，處有期徒刑壹年肆月，未扣案販賣毒
品所得新臺幣壹仟伍佰元沒收，如全部或一部不能沒收時，以其
財產抵償之，未扣案之插用SIM 卡門號0000000000號行動電話壹
支（含該SIM 卡）沒收之，如全部或一部不能沒收時，追徵其價
額；又幫助販賣第三級毒品，處有期徒刑壹年，未扣案之插用SI
M 卡門號0000000000號行動電話壹支（含該SIM 卡）沒收之，如
全部或一部不能沒收時，追徵其價額。應執行有期徒刑貳年，未
扣案販賣毒品所得新臺幣貳仟參佰元均沒收，如全部或一部不能
沒收時，以其財產抵償之，未扣案之插用SIM 卡門號0000000000
號行動電話壹支（含該SIM 卡）沒收之，如全部或一部不能沒收
時，追徵其價額。
    事  實
一、李濟民明知愷他命（Ketamine，俗稱K他命）係毒品危害防
    制條例第2 條第2 項第3 款所列管之第三級毒品，不得非法
    持有、販賣，竟意圖營利，基於販賣第三級毒品愷他命之犯
    意，以0000000000號行動電話門號作為與購毒者聯繫販賣毒
    品愷他命事宜之工具，先後於下列時、地為販賣第三級毒品
    愷他命之行為：
  (一)於民國99年11月21日，以上開行動電話門號與張育琳持用之
    0000000000號行動電話門號聯繫後，分別於同日凌晨2 時15
    分許、同日23時17分許，在臺北縣永和市（現改制為新北市
    永和區，下同）永和路上之錢櫃KTV 前，先後2 次各以新臺
    幣（下同）400 元之價格，販賣約0.8 公克之愷他命各1 包
    予張育琳。
  (二)100 年1 月12日至13日間，以上開行動電話門號與莊茗善位
    在新北市○○區○○路278 號3 樓住處申裝之00-00000000
    號市內電話門號聯繫後，於100 年1 月13日凌晨0 時39分許
    ，在莊茗善住處附近某郵局，以1,500 元之價格，販賣數量
    不詳之愷他命共3 包予莊茗善。
二、李濟民明知真實年籍姓名不詳之友人（綽號「小少」之成年
    男子）有販賣毒品牟利之行為，竟另基於幫助販賣第三級毒
    品愷他命之犯意，於99年12月23日，以上開行動電話門號與
    林怡君持用之0000000000號行動電話門號聯繫後，於同日凌
    晨某時，在上址錢櫃KTV前，由真實姓名年籍不詳綽號「小
    少」之成年男子，以1,200 元之價格，販賣每包約1 公克之
    愷他命3 包予張雙樺。嗣經警對李濟民所持用之0000000000
    號門號實施通訊監察，循線查悉上情。
三、案經新北市政府警察局中和第一分局移送臺灣板橋地方法院
    檢察署檢察官偵查起訴。
    理  由
一、按被告以外之人於審判外之言詞或書面陳述，除法律有規定
    者外，不得作為證據，刑事訴訟法第159 條第1 項定有明文
    。又被告以外之人於審判外之陳述，雖不符前4 條之規定，
    而經當事人於審判程序同意作為證據，法院審酌該言詞陳述
    或書面陳述作成時之情況，認為適當者，亦得為證據。當事
    人、代理人或辯護人於法院調查證據時，知有第159 條第1
    項不得為證據之情形，而未於言詞辯論終結前聲明異議者，
    視為有前項之同意，刑事訴訟法第159 條之5 亦定有明文。
    查本件所援引之下列事證（詳後述），除前述部分外，或有
    部分證據屬被告以外之人於審判外之陳述，而為傳聞證據，
    就上開事證，公訴人、被告及其辯護人均明知此情，皆未於
    本院審理過程中聲明異議，又本院審酌前開證人陳述及書證
    作成時之情況均屬正常，並無違法取證之情事，與本案相關
    之待證事實具有關連性，是認適當作為證據，依前開刑事訴
    訟法第159 條之5 之規定，認上開證據均具有證據能力。
二、本院得心證之理由：
  (一)上開事實，業據被告李濟民於偵訊及本院準備程序及審判程
    序中坦承不諱（見偵查卷第109 至111 頁；本院刑事卷第17
    頁、第29頁背面至第30頁），核與證人張育琳、莊茗善分別
    證述向被告購買毒品愷他命之過程，及證人林怡君、張雙樺
    所述被告李濟民幫助他人與林怡君電話聯繫，約妥後，由「
    小少」與張雙樺交易毒品愷他命等情節均相符（見偵查卷第
    101 至103 頁、第120 至123 頁）。被告持用門號00000000
    00號之行動電話作為販售或幫助販賣毒品愷他命聯繫之工具
    ，及經依法監聽錄得被告與購買毒品之相關證人張育琳、莊
    茗善、林怡君、張雙樺以暗語聯繫買賣毒品愷他命事宜之對
    話，亦有臺灣桃園地方法院核發99年聲監字第927 號、99年
    度聲監續字第1990號、99年度聲監續字第2202號、100 年度
    聲監續字第46號等通訊監察書（監聽號碼：0000000000號）
    、電話附表及監聽譯文等資料（見偵查卷第17至21頁、第26
    至68頁）在卷可稽，可證被告李濟民上開自白均核與事實相
    符，堪以採信。
  (二)又按愷他命毒品本無一定之公定價格，是其各次買賣之價格
    ，當亦各有差異，或隨供需雙方之資力、關係之深淺、需求
    之數量、貨源之充裕與否、販賣者對於資金之需求程度，以
    及政府查緝之態度，進而為各種不同之風險評估，而為機動
    性之調整，是其價格標準，自非一成不變，且販賣者從各種
    「價差」或「量差」或「純度」謀取利潤方式，亦有差異，
    然其所圖利益之非法販賣行為目的，則屬相同，並無二致。
    因之，販賣利得，除經被告坦承，或其價量至臻明確外，確
    實難以究其原委。然按一般民眾普遍認知之毒品非法交易，
    向為政府查禁森嚴且重罰不寬貸，衡諸常情，倘非有利可圖
    ，絕無平白甘冒被重罰風險之理，從而，舉凡有償交易，除
    足反證其確另基於某種非圖利本意之關係外，通常尚難因無
    法查悉其買進、賣出之差價，而諉無營利之意思，或阻卻販
    賣犯行之追訴。查被告為智識正常之成年人，自承曾有前開
    多次販賣或幫助販賣愷他命毒品之行為，對於愷他命毒品價
    格昂貴，取得不易，毒品交易為政府檢警機關嚴予取締之犯
    罪，法律並就此懸有重典處罰，當知之甚稔，又參酌被告於
    遭實施通訊監察期間，與他人間之對話多係關於毒品交易之
    內容，此有前開通訊監察譯文在卷可查，足見被告與證人張
    育琳、莊茗善平日之互動多僅限於毒品交易，並無特殊私人
    情誼，在此情況下，倘無從中賺取差價或投機貪圖小利，被
    告豈有甘冒涉犯販賣毒品罪刑之重典，無端義務無償為他人
    代購毒品之理。是被告主觀上具有營利之意圖，應堪認定。
  (三)綜上，本件事證已臻明確，被告李濟民之前開犯行均堪認定
    。
三、論罪科刑：
  (一)查愷他命依其成癮性、濫用性及對社會危害性之程度，已為
    毒品危害防制條例第2 條第2 項第3 款列為第三級毒品。核
    被告李濟民就上開事實欄一(一)、(二)所載共3 次販賣毒品愷他
    命之行為，均係犯毒品危害防制條例第4 條第3 項之販賣第
    三級毒品罪；另就上開被告販賣愷他命前及販賣時持有愷他
    命之低度行為，應為販賣愷他命之高度行為所吸收，均不另
    論罪；按刑法上之幫助犯，係對於犯罪與正犯有共同之認識
    ，而以幫助之意思，對於正犯資以助力，而未參與實施犯罪
    之行為者而言（最高法院49年台上字第77號、65年台上字第
    3773號判例意旨參照）。準此，未參與實施犯罪構成要件之
    行為，僅出於幫助之意思提供助力者，該當於刑法上之幫助
    犯，而非共同正犯。查被告李濟民為「小少」居間聯繫販賣
    愷他命予張雙樺之事宜，然因其並未參與此部分販賣毒品愷
    他命之構成要件行為，且依卷內資料觀之，亦查無被告與「
    小少」間有共同販賣毒品愷他命之犯意聯絡，是核其如事實
    欄二之所為，應係犯刑法第30條第1 項、毒品危害防制條例
    第4 條第3 項之幫助販賣第三級毒品罪。被告李濟民所犯上
    開4 罪（3 次販賣第三級毒品、1 次幫助販賣第三級毒品）
    ，犯意各別，行為互殊，應予分論併罰。其以幫助之意思，
    參與構成要件以外之行為，惡性較正犯為輕，爰就其幫助販
    賣第三級毒品之部分犯行，依刑法第30條第2 項之規定按正
    犯之刑減輕之。
  (二)按犯第4 條至第8 條之罪於偵查及審判中均自白者，減輕其
    刑，毒品危害防制條例第17條第2 項定有明文。查被告李濟
    民就上開販賣或幫助販賣第三級毒品愷他命之犯行，於偵訊
    及本院審判時均自白犯行，經核與毒品危害防制條例第17條
    第2 項之規定相符，均應該條項規定減輕其刑。
  (三)又被告所犯之毒品危害防制條例第4 條第3 項之罪，其法定
    刑係5 年以上有期徒刑，得併科7 百萬元以下罰金，然同為
    販賣第三級毒品之人，其原因動機不一，犯罪情節未必盡同
    ，或有大盤毒梟者，亦有中小盤之分，甚或僅止於吸毒者友
    儕間謀取蠅頭小利互通有無，其販賣行為所造成危害社會之
    程度自屬有異，法律科處此類犯罪，所設之法定最低本刑卻
    同為「5 年以上有期徒刑，得併科7 百萬元以下罰金」，不
    可謂不重，自非不可依客觀之犯行與主觀之惡性二者加以考
    量其情狀，是否有可憫恕之處，適用刑法第59條之規定酌量
    減輕其刑，期使個案裁判之量刑，能斟酌至當，符合罪刑相
    當原則及比例、平等原則。查被告犯本案之時，年僅27歲，
    年輕識淺、思慮不周始誤觸法網，且被告每次販賣毒品之犯
    行，得款僅數百至一千餘元，本件販毒所得總計僅2 千3 百
    元，至幫助販賣毒品部分所為僅係代為電話聯繫，本身實際
    並無獲利，是被告此等行為，與吸毒者之間賺取蠅頭小利之
    有償提供毒品以施用差異不大，其犯罪情節當非大中盤毒梟
    者可資等同並論。且被告業已坦承犯行，深具悔意，是以被
    告本案犯罪之具體情狀及行為背景，確屬情輕法重，客觀上
    足以引起社會一般人之同情，縱宣告法定最低度之刑猶嫌過
    重，爰均依刑法第59條之規定酌減，並與前開刑之減輕事由
    遞減其刑。
  (四)爰審酌被告明知毒品戕害他人身心健康，竟仍予多次販賣或
    幫助販賣，嚴重損及國民健康、影響社會治安，應予非難，
    惟其於犯後坦承犯行，虛心面對法律制裁，犯後態度尚屬良
    好，又於本件犯行前並無任何前開紀錄，有臺灣高等法院被
    告前案紀錄表1 份在卷可查，素行良好，兼衡其犯罪動機、
    手段、目的、所得利益等一切情狀，分別量處如主文所示之
    刑，並定其應執行刑，以資懲儆。本院綜合斟酌上情，認量
    處如主文所示之刑為妥適，公訴人求處有期徒刑7 年，尚嫌
    過重，附此敘明。
  (五)末以，辯護人雖請求對被告同時為緩刑之諭知，惟查，被告
    雖未曾受有期徒刑以上刑之宣告，素行尚佳，且因年輕識淺
    ，短於思慮，而罹犯刑章，業如前述，然其所犯本件販賣及
    幫助販賣毒品愷他命之次數總計已達4 次，次數非寡，且經
    警近半年之監聽，始查獲本案，是綜合斟酌本件被告犯罪之
    期間及次數，認仍不宜予宣告緩刑，併此敘明。
四、沒收部分：
    按毒品危害防制條例第19條第1 項規定：犯第4 條至第9 條
    、第12條、第13條或第14條第1 項、第2 項之罪者，其供犯
    罪所用或因犯罪所得之財物，均沒收之，如全部或一部不能
    沒收時，追徵其價額或以其財產抵償之。而「追徵其價額」
    或「以其財產抵償之」均屬執行沒收之方法，如不能沒收之
    標的係現行貨幣者，因價值確定，判決主文直接宣告「以其
    財產抵償之」即可；苟不能沒收之物係現行貨幣以外之其他
    財產，因其實際價值不確定，則須諭知「追徵其價額」，最
    高法院98年度臺上字第5542號判決意旨參照。被告3 次販賣
    毒品所得之款項各400 元、400 元、1,500 元（共計2,300
    元），均為被告因本案販賣毒品所得之財物，均應依毒品危
    害防制條例第19條第1 項規定宣告沒收，如全部或一部不能
    沒收時，均應以被告財產抵償之。又被告持用以與張育琳、
    莊茗善、林怡君聯絡上開毒品交易之未扣案之插用SIM 卡門
    號0000000000號行動電話（依國內各通訊業者前提供予司法
    院之資料，該等SIM 卡均歸屬申辦人所有），查屬其所有並
    供其為本案販賣毒品所用之物，雖未經扣案，仍應諭知沒收
    ，及如全部或一部不能沒收時，追徵其價額。
據上論斷，應依刑事訴訟法第299 條第1 項前段，毒品危害防制
條例第4 條第3項 、第17條第2 項、第19條第1 項，刑法第11條
、第30條第1 項前段、第2 項、第59條、第51條第5 款，判決如
主文。
本案經檢察官吳孟竹到庭執行職務。
中    華    民    國   100    年    12    月    30    日
                  刑事第五庭  審判長法  官  李幼妃
                                    法  官  劉凱寧
                                    法  官  鄭凱文
上正本證明與原本無異。
如不服本判決應於收受送達後10日內向本院提出上訴書狀，並應
敘述具體理由；其未敘述上訴理由者，應於上訴期間屆滿後20日
內向本院補提理由書（均須按他造當事人之人數附繕本）「切勿
逕送上級法院」。
                                    書記官  陳筱惠
中    華    民    國   100    年    12    月    30    日
附錄本案論罪法條：
毒品危害防制條例第4條
製造、運輸、販賣第一級毒品者，處死刑或無期徒刑；處無期徒
刑者，得併科新臺幣 2 千萬元以下罰金。
製造、運輸、販賣第二級毒品者，處無期徒刑或 7 年以上有期
徒刑，得併科新臺幣 1 千萬元以下罰金。
製造、運輸、販賣第三級毒品者，處 5 年以上有期徒刑，得併
科新臺幣 7 百萬元以下罰金。
製造、運輸、販賣第四級毒品者，處 3 年以上 10 年以下有期
徒刑，得併科新臺幣 3 百萬元以下罰金。
製造、運輸、販賣專供製造或施用毒品之器具者，處 1 年以上
7 年以下有期徒刑，得併科新臺幣 1 百萬元以下罰金。
前五項之未遂犯罰之。